【裁判字號】    99,消債更,42
【裁判日期】    990430
【裁判案由】    更生事件
【裁判全文】
臺灣士林地方法院民事裁定            99年度消債更字第42號
債  務  人  甲○○
上列債務人因聲請更生事件，聲請保全處分，本院裁定如下：
    主  文
自本裁定公告之日起至民國九十九年六月二十七日為止，除本院
裁定開始更生程序外，債權人就債務人對於第三人香港商瑞士維
氏香港有限公司臺灣分公司之薪資債權不得開始或繼續強制執行
程序。
其餘之聲請均駁回。
    理  由
一、按法院就更生或清算之聲請為裁定前，得因利害關係人之聲
    請或依職權，以裁定為保全債務人之財產、限制債務人履行
    債務及債權人對於債務人行使債權、停止對於債務人財產強
    制執行程序之保全處分，消費者債務清理條例第19條第1項
    第1 款、第2 款、第3 款定有明文。又前項保全處分，除法
    院裁定開始更生或清算程序外，其期間不得逾60日，復為同
    條第2 項前段所明定。
二、本件聲請意旨略以：伊因財務困難，有不能清償債務之虞，
    業已提出更生聲請；然伊之薪資債權現遭債權人萬泰商業銀
    行股份有限公司（下稱萬泰銀行）聲請強制執行扣押其薪資
    1/3 ，而伊所有之薪資扣除本身生活必要費用，尚需扶養1
    名小孩，為使伊有重建更生之機會，並維持債權人間公平受
    償，爰聲請保全伊之財產、限制伊履行債務及債權人對伊行
    使債權，並停止臺灣臺北地方法院民國97年度執字第93550
    號強制執行程序之保全處分等語。
三、關於聲請停止強制執行程序部分：
    查債務人甲○○已向本院聲請更生，且對第三人香港商瑞士
    維士香港有限公司享有薪資債權，已遭債權人萬泰銀行強制
    執行每月扣押該薪資之1/3 ，債務人除在臺北市政府消防局
    每月之薪資收入新臺幣（下同）3 萬8,540 元及84年出廠之
    汽車1 部外，別無其他財產，所負擔之債務則高達166 萬2,
    430 元等情，有其財團法人金融聯合徵信中心當事人綜合信
    用報告－債務清理條例前置協商專用債權人清冊、99年1 月
    至3 月薪資轉帳明細、財政部臺北市國稅局97年度綜合所得
    稅各類所得資料清單、臺灣臺北地方法院98年12月10日北院
    隆98執玄字第93550 號執行命令等件在卷可憑（見本院卷第
    6 至10、28、29、43、123 至125 頁）。是依債務人每月薪
    資約3 萬8,540 元計算，以本次聲請保全處分60日期間內，
    所能保全之金額僅約2 萬5,693 元觀之，相較於債務人所積
    欠的總債務額，所影響債權人的金額尚屬不大，但已占債務
    人該60日期間總收入金額1/3 ，是債務人主張為避免財產有
    重大變革或生活陷入困境，難以維持其更生重建之機會，聲
    請為停止強制執行程序之保全處分，核非無理，應予准許。
    又為防杜其他債權人於上開保全處分期間，聲請就系爭薪資
    債權開始強制執行程序，致債務人之財產減少，害及債權人
    權益，爰併依職權裁定如主文第一項所示。
四、關於其他聲請部分：
    按保全處分係於法院就更生之聲請為裁定前，為防杜債務人
    之財產減少，維持債權人間之公平受償，及使債務人有重建
    更生之機會，始有保全處分之必要，此觀諸消費者債務清理
    條例第19條立法說明即明。而債權人於債務人開始更生前，
    行使債權，循訴訟、非訟程序取得執行名義，於付諸強制執
    行前，僅為債權存否及數額之確認，於債務人之重建更生均
    不生影響。是故，揆諸上開說明，於本院裁定開始更生前，
    難認有為保障債權人公平受償，及債務人重建更生機會，而
    限制債權人行使債權之必要。至債務人聲請限制其履行債務
    乙節，查消費者債務清理條例第19條第2 款前段所定「限制
    債務人履行債務」之保全處分，係為防免債務人選擇性履行
    債務以偏惠特定債權人，由債權人向法院請求予以限制之，
    故債務人上開聲請，實有誤解。又按首揭消費者債務清理條
    例第19條第1 項第1 款所定之保全處分，係對於債務人財產
    之保全，並非限制債權人對債務人之財產行使權利，且債務
    人將因該款保全處分而喪失自有財產之處分權，此顯非債務
    人本件聲請之目的，故債務人援引消費者債務清理條例第19
    條第1 項第1 款及第4 款規定，聲請保全自己與其女財產之
    部分，顯有誤解。此部分聲請，於法即有未合，應予駁回。
五、爰裁定如主文。
中    華    民    國    99    年    4     月    30    日
                  民事第一庭  法      官  古振暉
上為正本係照原本作成。
如不服本裁定，應於裁定送達後10日內，以書狀向本院提出抗告
，並繳納抗告費新臺幣1 千元。
中    華    民    國    99    年    5     月    3     日
                              書  記  官  劉淑慧

司法院資訊處製作；財團法人民間司法改革基金會備份。
